【裁判字號】    92,簡,9
【裁判日期】    920526
【裁判案由】    勞動基準法
【裁判全文】
高雄高等行政法院簡易判決                              九十二年度簡字第九號
    原      告  信立化學工業股份有限公司
    代  表  人  甲○○董事長
    被      告  台南縣政府
    代  表  人  乙○○縣長
右當事人間因勞動基準法事件，原告不服行政院勞工委員會中華民國九十一年十一月
十四日勞訴字第○○四三四八三號訴願決定，提起行政訴訟。本院判決如左：
    主  文
原告之訴駁回。
訴訟費用由原告負擔。
    事實及理由
一、原告從事製造業，經其產業工會以民國（下同）九十一年五月六日信立產工字第
    九一○二○號函，向被告申訴原告有違反勞動基準法之規定，經被告派員實施勞
    動檢查結果，發現原告所屬勞工謝金德於九十一年三月份之工作時間逾法定總工
    作時數，及三月一日至三月三十一日連續工作，僅有一日（即二月二十七日）之
    休息作為例假，違反勞動基準法第二十四條及第三十六條之規定，違章事實洵堪
    認定，遂以九十一年七月一日府勞條字第○九一○一○三六○五號罰鍰處分書，
    以原告違反勞動基準法第二十四條及第三十六條規定，而依同法第七十九條第一
    款規定，各處罰鍰新台幣（下同）壹萬元，應執行罰鍰貳萬元。原告不服，提起
    訴願，經行政院勞工委員會九十一年十一月十四日勞訴字第○○四三四八三號訴
    願決定：「原處分屬於勞動基準法第二十四條部分撤銷，由原處分機關於二個月
    內另為適法之處分；其餘訴願駁回。」（註：有關違反第二十四條部分，被告已
    另行撤銷該部分之原處分）惟原告對違反勞動基準法第三十六條之部分，仍表不
    服，遂向提起本件行政訴訟。
二、原告起訴主張略以：謝金德係任職於原告公司擔任股長一職，公司並未要求其休
    假日到公司工作，惟謝金德責任心重，隨時心繫其管理工作，甚至於假日亦會自
    動到工廠關心工作進度之情形；抑且，謝金德休假日到公司之時間為自由隨意進
    出，如九十一年一月六日早上八點二十三分到廠，於早上十點零二分離廠，可見
    其休假日到公司工作，純屬個人行為而非原告強制要求，亦有謝金德親自簽名之
    同意書為憑。謝金德身為原告公司幹部，在正常之上班時間外主動到工廠關心，
    本屬美事，而幹部為表示負責，到廠都打卡入場，且目前國內景氣差，每個人為
    保障自己的工作無不盡力而為，休假日到場關心亦屬合理，被告不應因員工個人
    自發性之行為，而使原告遭致處罰云云。而被告則以：按「勞工每七日中至少應
    有一日之休息，作為例假。」為勞動基準法第三十六條所明定。查本案原告係製
    造業，經其產業工會以九十一年五月六日信立產工字第九一○二○號函，向被告
    申訴原告自九十一年三月份起要求員工於例假日出勤工作，有違勞動基準法第三
    十六條之規定，並經被告派員實施檢查，發現原告所屬勞工謝金德九十一年三月
    一日至三月二十六日連續工作，未有一日之休息作為例假，本案原告違反上開規
    定事實明確，原告所訴係推諉卸責之詞，不得作為免責之依據，其違法事實洵堪
    認定等語，資為抗辯。
三、按勞工每七日中至少應有一日之休息，作為例假，為勞動基準法第三十六條所明
    定，違反者，依同法第七十九條第一款規定，處二千元以上二萬元以下罰鍰。又
    勞動基準法第三十六條規定之例假，如非因同法第四十條所列法定原因，縱使勞
    工同意，亦不得使勞工在該假日工作，復為行政院勞工委員會七十六年九月二十
    五日台勞動字第一七四二號函釋在案。
四、查原告所屬員工謝金德，於九十一年三月一日至三月二十六日連續工作，於九十
    一年三月份未每七日給予一日休息作為例假，有謝金德當月份之考勤卡附卷可稽
    ，原告對此亦不爭執，惟主張謝金德到工廠加班純屬個人自動之行為，並非原告
    要求，原告實不應因此而受處罰云云。惟查，勞動基準法之制定，乃係顧及勞資
    關係中，勞工係處於弱勢地位，為平衡雙方之斡旋能力及保障勞工勞動條件之最
    低標準，遂有此立法。茲為落實此項社會政策性之立法，資方應有嚴格遵守勞動
    基準法之義務。又勞動基準法第三十六條規定，係為保護勞工而設，目的在避免
    勞工因長期工作而損害其身心健康，屬於強制性規定，不應經員工同意而變更之
    ，亦經行政院勞工委員會七十六年九月二十五日台勞動字第一七四二號函釋在案
    。茲依謝金德之考勤卡紀錄觀之，謝金德於九十一年三月一日起至同年月三十一
    日止，僅有同年月二十七日休息。是原告未遵循勞動基準法之規定，於每七日給
    予謝金德一日休息作為例假，其違規情事，洵堪認定。至原告主張謝金德於例假
    日到原告公司上班，係出於自願，固據其提出謝金德簽名之同意書為證，惟本案
    乃係經原告公司之產業工會以九十一年五月六日信立產工字第九一○二○號函，
    向被告申訴原告有違反勞動基準法之規定，經被告派員實施勞動檢查結果，發現
    上情屬實後，原告始提出謝金德簽名之同意書，以證明其例假日到公司上班係出
    於其自願，然謝金德在原告公司係擔任股長職務，則基於勞資雙方利害關係之考
    量，事後補具該同意書，自可理解。抑且，勞動基準法第三十六條既屬強制性規
    定，故除非有同法第四十條所列天災、事變或突發事件等法定原因，否則縱使勞
    工同意，雇主亦不得使勞工在例假日工作，從而被告依同法第七十九條規定，處
    以原告一萬元罰鍰，依法即無不合。
五、綜上所述，原告所訴並無理由。被告以原告違反勞動基準法第三十六條規定，而
    依據同法第七十九條裁處原告一萬元罰鍰，認事用法，並無不當，應予維持。訴
    願決定就此部分予以維持，亦無不合。原告起訴請求撤銷該部分之訴願決定及原
    處分，為無理由，應予駁回，並不經言詞辯論為之。
六、據上論結，本件原告之訴為無理由，依行政訴訟法第二百三十六條、第二百三十
    三條第一項、第一百九十五條第一項後段、第九十八條第三項前段，判決如主文
    。
中      華      民      國    九十二    年      五      月    二十六    日
                              高雄高等行政法院第四庭
                                          法      官  邱政強
右為正本係照原本作成。
如不服本判決，應於送達後二十日內，向本院提出上訴狀並表明上訴理由，如於本判
決宣示後送達前提起上訴者，應於判決送達後二十日內補提上訴理由書（須按他造當
事人人數附繕本）。
提起上訴應預繳送達用雙掛號郵票七份（每份三十四元）。
中      華      民      國    九十二    年      五      月    二十六    日
                                          法院書記官  涂瓔純
附註：
行政訴訟法第二百三十五條（第一項、第二項）：
對於適用簡易程序之裁判提起上訴或抗告，須經最高行政法院之許可。
前項許可，以訴訟事件所涉及之法律見解具有原則性者為限。


司法院資訊處製作；財團法人民間司法改革基金會備份。
